臺灣士林地方法院刑事判決　　　　　　　 96年度易字第899號
公　訴　人　臺灣士林地方法院檢察署檢察官
被　　　告　乙○○
上列被告因業務侵占案件，經檢察官提起公訴（96年度偵字第46
48號），被告於準備程序為有罪之陳述，經本院合議庭裁定改用
簡式審判程序，並判決如下：
    主  文
乙○○所犯如附表「所犯罪名」欄所示之罪，處刑各如附表「宣
告刑」欄所示，並各減為如附表「減得之刑」欄所示之刑。應執
行有期徒刑拾月，如易科罰金，以銀元參佰元即新臺幣玖佰元折
算壹日。緩刑貳年。
    事  實
一、乙○○係臺北縣永和市○○路127 號2 樓「瑞安保全股份有
    限公司」（下稱瑞安公司）僱用員工，派駐臺北縣汐止市○
    ○○路177 巷11號「都會巴黎社區」擔任社區總幹事，負責
    收受社區管理費、停車費等事務，為從事業務之人，竟基於
    意圖為自己不法所有之犯意，自民國（下同）95年6 月份起
    至同年11月10日止，分別於附表所示之時間、地點，將其擔
    任總幹事期間內，向該社區住戶收取之管理費、停車費等費
    用，未依規定存入社區管理委員會設立之汐止社后郵局帳戶
    內，而擅自挪用侵占入己，共計侵占新臺幣（下同）528,54
    1 元（歷次侵占之時間、金額，詳如附表）。嗣乙○○於95
    年11月13日起因故曠職，經該社區管理委員會財務委員吳坤
    儀清查帳務發覺有異，始查知上情。
二、案經瑞安公司訴由臺灣板橋地方法院檢察署呈請臺灣高等法
    院檢察署核轉臺灣士林地方法院檢察署檢察官偵查起訴。
    理  由
一、本件被告乙○○所犯並非死刑、無期徒刑、最輕本刑為3 年
    以上有期徒刑之罪或高等法院管轄第1 審案件，而於準備程
    序進行中，被告先就被訴事實為有罪之陳述，經本院告知簡
    式審判程序之旨，並聽取公訴人、被告之意見後，由本院合
    議庭以裁定由受命法官獨任進行簡式審判程序，核先敘明。
二、上揭犯罪事實，業據被告乙○○於檢察官偵查及本院準備程
    序、審理時坦承不諱（見臺灣板橋地方法院檢察署96年度他
    字第576 號卷第6-7 頁、本院卷96年9 月4 日準備程序及審
    判筆錄、96年8 月17日訊問筆錄），核與證人即瑞安公司之
    代理人甲○○於警偵訊及都會巴黎社區管理委員會之財務委
    員吳坤儀於警詢之證述相符（見96年度他字第883 號卷第4-
    5 頁、96年度偵他字第30 2號卷第19頁、第44-45 頁），並
    有都會巴黎委員會證明書、都會巴黎大廈管理委員會96年3
    月12日都委字第09603004號函暨檢附收支明細表、都會巴黎
    大廈管理委員會95年度應收管理費（月）明細、95年6 月至
    11月各項收款明細、95年6 月份至11月份收支明細表、住戶
    繳納費用之收據46張、都會巴黎社區管理委員會之郵局存摺
    影本（見96年度他字第302 號卷第14、23-41 、55-89 頁、
    本院卷）在卷可資佐證，足認被告之自白與事實相符，可堪
    採信。本件事證明確，被告犯行洵堪認定，應依法論科。
三、被告乙○○為附表編號1 所示之業務侵占行為後，刑法業於
    94 年1月7 日修正，於同年2 月2 日公布，並於95年7 月1
    日施行。按行為後法律有變更者，適用行為時之法律，但行
    為後之法律有利於行為人者，適用最有利於行為人之法律，
    修正後即現行刑法第2 條第1 項訂有明文。又按比較新舊法
    ，應就罪刑有關之共犯、未遂犯、想像競合犯、牽連犯、連
    續犯、結合犯，以及累犯加重、自首減輕暨其他法定加減原
    因（如身分加減）與加減例等一切情形，綜其全部罪刑之結
    果而為比較，此有最高法院95年5 月23日95年第8 次刑庭會
    議決議第一、（四）則可資參照：
(一)刑法第336 條第2 項設有罰金刑之規定，就刑法第33條第5
    款有關罰金之最低數額部分，刑法分則編各罪所定罰金之貨
    幣單位原為銀元，修正前刑法第33條第5 款規定：「罰金：
    （銀元）1 元以上」，而銀元與新臺幣間之折算，依現行法
    規所定貨幣單位折算新臺幣條例規定，以銀元1 元折算新臺
    幣3 元，即罰金之最低數額為新臺幣3 元；修正後刑法第33
    條第5 款則規定：「罰金：新臺幣1,000 元以上，以百元計
    算之」；經比較修正前、後之規定，刑法第336 條第2 項因
    修正後刑法第33條第5 款所定罰金之最低數額，較之修正前
    提高，自以修正前刑法第33條第5 款規定有利於被告。
(二)被告行為時之刑法第41條第1 項前段規定：「犯最重本刑為
    五年以下有期徒刑以下之刑之罪，而受六個月以下有期徒刑
    或拘役之宣告，因身體、教育、職業、家庭之關係或其他正
    當事由，執行顯有困難者，得以一元以上三元以下折算一日
    ，易科罰金。」，且被告行為時之易科罰金折算標準，修正
    前罰金罰鍰提高標準條例第2 條前段（95年7 月1 日修正公
    布刪除）規定，就其原定數額提高為100 倍折算1 日，則本
    件被告行為時之易科罰金折算標準，應以銀元300 元折算1
    日，經折算為新臺幣後，應以新臺幣900 元折算為1 日。惟
    被告行為後之新法第41條第1 項前段則規定：「犯最重本刑
    為五年以下有期徒刑以下之刑之罪，而受六個月以下有期徒
    刑或拘役之宣告者，得以新臺幣一千元、二千元或三千元折
    算一日，易科罰金。」，比較新舊法易科罰金折算標準，新
    法並無較有利被告之情形，爰依新法第2 條第1 項規定，適
    用被告行為時之刑法第41條第1 項前段規定，定其易科罰金
    之折算標準（最高法院95 年 度第八次刑事庭會議決議三 (
    二)參 照）。
(三)另修正前刑法第51條規定：「數罪併罰，分別宣告其罪之刑
    ，依左列各款定其應執行」，其中第5 款規定：「宣告多數
    有期徒刑者，於各刑中之最長期以上，各刑合併之刑期以下
    ，定其刑期。但不得逾20年」，而修正後刑法第51 條 第5
    款規定：「宣告多數有期徒刑者，於各刑中之最長期以上，
    各刑合併之刑期以下，定其刑期。但不得逾30年」，比較新
    舊法結果，修正後刑法並非較有利於行為人，依刑法第2 條
    第1 項前段之規定，仍應依修正前刑法第51 條 第5 款之規
    定，定其應執行之刑。
(四)又被告所犯刑法第336 條第2 項業務侵占罪有罰金刑之規定
    ，且自24年7 月1 日公布施行後，即未再修正，然按刑法罰
    金刑部分，於被告行為後，刑法施行法增訂第1 條之1 ，於
    95年6 月14日公布，並於同年7 月1 日施行；該條規定考其
    立法理由，係為因應94年2 月2 日修正公布、95年7 月1日
    施行之刑法施行後，依刑法總則第33條第5 款規定，罰金貨
    幣單位已改為新臺幣，是以分則編各罪所定罰金之貨幣單位
    ，自應配合上開規定修正，為使罰金數額趨於一致，避免衍
    生新舊法比較適用問題，以緩和實務適用法律之衝擊，於不
    變動罰金數額之前提下，而為制定（前揭條文立法意旨參照
    ），換言之，刑法施行法第1 條之1 係在替代罰金罰鍰提高
    標準條例部分條文，與適用罰金罰鍰提高標準條例之結果相
    同，對於被告而言並不發生有利或不利之問題，僅係將貨幣
    單位由銀元改為新臺幣，並非法律變更刑度之條文，當無須
    就新舊法比較適用（95年12月13日臺灣高等法院暨所屬法院
    95年法律座談會刑事類提案第17號法律問95題研討結果參照
    ），附此敘明。
(五)綜上，本件經綜合觀察全部罪刑比較之結果，依修正後刑法
    第2 條第1 項前段規定，適用修正前刑法第51條第5 款、第
    41條第1 項、第33條第5 款之規定，對被告較有利，自應全
    部適用修正前刑法相關規定而為論科。
四、論罪科刑理由
(一)按刑法上所謂業務，係指個人基於其社會地位繼續反覆所執
    行之事務，其主要部分之業務固不待論，即為完成主要業務
    所附隨之準備工作與輔助事務，亦應包括在內，最高法院著
    有71年臺上字第1550號判例要旨可參。查被告乙○○受僱於
    瑞安公司，由瑞安公司派駐都會巴黎社區管理委員會，擔任
    總幹事，負責向社區住戶收取管理費、停車費、受社區委託
    至銀行存取款項及管理公司之管理維護費用，被告確為從事
    業務之人，而其經手匯款之款項，則屬被告業務上所持有之
    物，是被告分別於附表所示之時間、地點將其業務上所收之
    款項，變易持有為所有，所為均係犯刑法第336 條第2 項之
    業務侵占罪。
(二)又被告於附表所示編號2 至7 所示6 次業務侵占行為係於95
    年7 月1 日刑法廢除連續犯以後所犯，是無從與附表編號1
    所示第1 次業務侵占行為論以連續犯，是其所犯上開7 罪，
    犯意各別，行為互異，應分論併罰。爰審酌被告前無犯罪紀
    錄，素行尚佳，有臺灣高等法院被告前案紀錄表1 份在卷可
    稽，其利用擔任「都會巴黎社區管理委員會」總幹事期間，
    將社區公款予以挪作己用，犯罪所得共計達52萬8,541 元，
    惡性非輕，姑念其犯後坦承犯行，態度尚好，並與瑞安公司
    和解賠償部分損害等一切情狀，分別量處如附表所示之宣告
    刑，所犯附表編號1 之刑，依修正前刑法第41條前段規定諭
    知易科罰金之折算標準，而所犯附表編號2 至7 之刑，均依
    修正後刑法第41條第1 項前段規定諭知易科罰金之折算標準
    。
(三)再按中華民國96年罪犯減刑條例第5 條規定：「本條例施行
    前，經通緝而未於中華民國96年12月31日以前自動歸案接受
    偵查、審判或執行者，不得依本條例減刑。」係指於該條例
    施行前經通緝，而未於該條例施行後至96年12月31日前自動
    歸案者，不得依該條例減刑，如係於該條例施行後經通緝，
    並於該條例施行後經緝獲到案者，應不受該條規定不得減刑
    之限制。本件被告於本院審理中，雖經通緝到案，但係於中
    華民國96年罪犯減刑條例96年7 月16日施行後之96年8 月14
    日始經本院通緝，並於96年8 月21日緝獲，依首開說明，並
    無同條例第5 條之適用，先予敘明。又被告上開犯行，犯罪
    時間均在96年4 月24日以前，其所犯之罪，均符合中華民國
    96年罪犯減刑條例有關減刑之規定，應均依該條例第2 條第
    1 項第3 款之規定減其刑期二分之一，爰分別減刑如附表「
    減得之刑」欄所示之刑，並依修正前刑法第51條第5 款，定
    其應執行刑為有期徒刑10月。
(四)又中華民國刑法施行法第3 條之1 規定：「刑法第41條之規
    定，中華民國90年1 月4 日刑法修正施行前已裁判確定之處
    罰，未執行或執行未完畢者，亦適用之。未諭知得易科罰金
    之處罰者，亦同。於94年1 月7 日刑法修正施行前犯併合處
    罰數罪中之一罪，且該數罪均符合第41條第1 項得易科罰金
    之規定者，適用90年1 月4 日修正之刑法第41條第2 項規定
    。」，本件被告所犯附表編號1 之罪，其犯罪時間係於95年
    7 月1 日刑法修正生效前，而7 罪均合於得易科罰金之規定
    ，自有上開規定之適用，爰依修正前刑法第41條第1 項前段
    、第2 項，刑法施行法第3 條之1 第3 項規定，依最有利於
    被告之折算標準適用之（即以銀元300 元即新臺幣900 元折
    算1 日）（最高法院84年度台非字第452 號判決、臺灣高等
    法院95年5 月4 日座談會決議亦同此意旨）。
(五)末按犯罪在刑法前開修正施行前，而於施行後裁判，則其緩
    刑之宣告，應適用修正後刑法第74條之規定（最高法院95年
    第8 次刑事庭會議決議參照），查被告未曾受有期徒刑以上
    刑之宣告，有臺灣高等法院被告前案紀錄表及本院被告院內
    索引卡紀錄表各1 份在卷可考，其因個人經濟狀況困窘，遂
    一時失慮誤蹈法網，經此科刑教訓，應能知所警惕而無再犯
    之虞，且被告業與告訴人達成和解，有和解書1 份在卷可憑
    （見本院卷），並已返還部分侵占款項，堪認確有悔意，本
    院認其所受刑之宣告以暫不執行為適當，爰依刑法第74條第
    1 條第1 款規定，併予宣告緩刑2 年，以啟自新。
五、據上論斷，應依刑事訴訟法第273 條之1 第1 項、第299 條
    第1 項前段，刑法第2 條第1 項前段、第336 條第2 項、第
    74條第1 條第1 款，修正前刑法第41條第1 項前段、第2 項
    、第51條第5 款，刑法施行法第1 條之1 、第3 條之1 第3
    項，刪除前罰金罰鍰提高標準條例第2 條，現行法規所定貨
    幣單位折算新臺幣條例第2 條，中華民國九十六年罪犯減刑
    條例第2 條第1 項第3 款、第7 條、第9 條、第10條第1 項
    ，判決如主文。
本案經檢察官洪三到庭執行職務
中　　華　　民　　國　　 96　　年　　9 　 月　　26　　日
                  刑事第七庭法  官  汪梅芬
以上正本證明與原本無異。
如不服本判決，應於判決送達後10日內，向本院提出上訴狀。
                            書記官  張馨尹
中　　華　　民　　國　　96　　年　　9 　　月　　26　　日
附錄本案論罪科刑法條全文：
刑法第336 條第2 項：
對於業務上所持有之物，犯前條第1 項之罪者，處6 月以上5
年以下有期徒刑，得併科3 千元以下罰金。
附表：
　┌──┬─────┬─────┬─────┬─────┬─────┬─────┐
　│編號│侵占時間  │侵占地點  │侵占金額  │所犯罪名  │宣告刑    │減得之刑  │
  │    │          │          │（新台幣）│          │          │          │
　├──┼─────┼─────┼─────┼─────┼─────┼─────┤
　│1 　│95年6月   │都會巴黎社│          │刑法第336 │有期徒刑陸│減為有期徒│
　│　　│ 　       │區辦公室　│50,000元　│條第2項　 │月，如易科│刑月，如│
　│　　│          │　　　　　│　        │意圖為自己│罰金，以銀│易科罰金，│
  │    │          │　　　　　│　　      │不法之所有│元佰元即│以銀元佰│
  │    │          │　　　　  │          │，而侵占對│新台幣玖佰│元即新台幣│
  │    │          │          │          │於業務上所│元折算壹日│玖佰元折算│
  │    │          │          │          │持有之物  │          │壹日      │
　├──┼─────┼─────┼─────┼─────┼─────┼─────┤
　│2 　│95年7月　 │都會巴黎社│          │刑法第336 │有期徒刑陸│減為有期徒│
　│　　│          │區辦公室  │60,000元　│條第2項   │月，如易科│刑月，如│
　│　　│          │          │　        │意圖為自己│罰金，以新│易科罰金，│
  │    │          │          │          │不法之所有│台幣壹仟元│以新台幣壹│
  │    │          │          │          │，而侵占對│折算壹日  │仟元折算壹│
  │    │          │          │          │於業務上所│          │日        │
  │    │          │          │          │持有之物　│          │          │
  ├──┼─────┼─────┼─────┼─────┼─────┼─────┤
  │3   │95年8月   │都會巴黎社│          │刑法第336 │有期徒刑陸│減為有期徒│
  │    │          │區辦公室  │50,000 元 │條第2項   │月，如易科│刑月，如│
  │    │          │          │          │意圖為自己│罰金，以新│易科罰金，│
  │    │          │          │          │不法之所有│台幣壹仟元│以新台幣壹│
  │    │          │          │          │，而侵占對│折算壹日  │仟元折算壹│
  │    │          │          │          │於業務上所│          │日        │
  │    │          │          │          │持有之物  │          │          │
　├──┼─────┼─────┼─────┼─────┼─────┼─────┤
　│4 　│95年9月 　│都會巴黎社│　        │刑法第336 │有期徒刑陸│減為有期徒│
　│　　│　　　　  │區辦公室　│40,000元　│條第2項　 │月，如易科│刑月，如│
　│　　│　　　　  │　　　    │          │意圖為自己│罰金，以新│易科罰金，│
　│　　│          │          │          │不法之所有│台幣壹仟元│以新台幣壹│
  │    │          │          │          │，而侵占對│折算壹日  │仟元折算壹│
  │    │          │          │          │於業務上所│          │日        │
  │    │          │          │          │持有之物  │          │          │
　├──┼─────┼─────┼─────┼─────┼─────┼─────┤
　│5   │95年10月7 │都會巴黎社│          │刑法第336 │有期徒刑陸│減為有期徒│
　│    │日　　　　│區辦公室  │30,000元  │條第2項   │月，如易科│刑月，如│
  │    │　        │          │          │意圖為自己│罰金，以新│易科罰金，│
  │    │          │          │          │不法之所有│台幣壹仟元│以新台幣壹│
  │    │          │          │          │，而侵占對│折算壹日  │仟元折算壹│
  │ 　 │          │          │          │於業務上所│          │日        │
  │　　│          │          │          │持有之物  │          │          │
　├──┼─────┼─────┼─────┼─────┼─────┼─────┤
　│6   │95年10月25│都會巴黎社│          │刑法第336 │有期徒刑陸│減為有期徒│
　│    │日　　　　│區辦公室  │45,410元  │條第2項   │月，如易科│刑月，如│
  │ 　 │          │          │          │意圖為自己│罰金，以新│易科罰金，│
  │　　│          │          │          │不法之所有│台幣壹仟元│以新台幣壹│
  │    │          │          │          │，而侵占對│折算壹日  │仟元折算壹│
  │    │          │          │          │於業務上所│          │日        │
  │    │          │          │          │持有之物  │          │          │
　├──┼─────┼─────┼─────┼─────┼─────┼─────┤
　│7 　│95年11月10│都會巴黎社│          │刑法第336 │有期徒刑陸│減為有期徒│
　│　　│日　　　　│區辦公室　│253,131元 │條第2項   │月，如易科│刑月，如│
　│　　│　　　　　│　　      │　　　　　│意圖為自己│罰金，以新│易科罰金，│
　│　　│　　　　　│          │　        │不法之所有│台幣壹仟元│以新台幣壹│
  │    │　        │          │          │，而侵占對│折算壹日  │仟元折算壹│
  │    │          │          │          │於業務上所│          │日        │
  │    │          │          │          │持有之物  │          │          │
  ├──┴─────┴─────┴─────┴─────┴─────┴─────┤
  │共計新台幣528,541元                                                         │
  └──────────────────────────────────────┘
